【裁判字號】    97,台上,1286
【裁判日期】    970327
【裁判案由】    違反毒品危害防制條例
【裁判全文】
最高法院刑事判決            九十七年度台上字第一二八六號
上  訴  人  甲○○
選任辯護人  蔡正廷律師
            林正疆律師
上  訴  人  乙○○
選任辯護人  湯應欽律師
上列上訴人等因違反毒品危害防制條例案件，不服台灣高等法院
中華民國九十六年十二月二十五日第二審判決（九十六年度上重
訴字第九Ｏ號，起訴案號：台灣桃園地方法院檢察署九十五年度
偵字第二二四三六號），提起上訴，本院判決如下：
    主  文
原判決撤銷，發回台灣高等法院。
    理  由
本件原判決認定：上訴人甲○○、乙○○均有其事實欄所載之犯
行，因而維持第一審依想像競合犯規定，從一重論以上訴人等共
同運輸第一級毒品罪，分別量處甲○○（累犯）無期徒刑，褫奪
公權終身、乙○○（依刑法第五十九條酌減其刑）有期徒刑十五
年；並均宣告相關之從刑；固非無見。
惟查：(一)、科刑之判決書，須將認定之事實於事實欄內詳為記載
，然後於理由內說明其所憑之依據及認定之理由，使事實與理由
兩相一致，方為適法；倘理由已加說明，而事實無此記載，則理
由失其依據，如事實之記載與理由之敘述不相符合，或理由之說
明互生齟齬，則屬理由矛盾，其判決為當然違背法令。原判決理
由說明扣案之 TATUNG 牌行動電話一支、行李箱二個，皆係甲○
○所有；扁長形紙盒十一個（含其中二個表面上覆蓋之殘破透明
塑膠薄膜）、善存維他命包裝紙盒五個（含其中一個表面上覆蓋
之殘破透明塑膠薄膜）、載有「ＳＣＯＴＣＨ」字樣之厚長形紙
盒二個（含其中一個表面上覆蓋之殘破透明塑膠薄膜）、載有「
老虎」圖片之厚長形紙盒二個（含其中一個表面上覆蓋之殘破透
明塑膠薄膜）、載有「ＳＰＥＣＩＡＬＯＦＦＥＲ」字樣之紙盒
二個，係共同正犯較瘦之不詳姓名成年男子所有，且皆係供本件
運輸第一級毒品海洛因犯罪所用之物，均應依毒品危害防制條例
第十九條第一項規定沒收之（見原判決第二十三頁第十三行至第
二十四頁第六行），但於事實欄就上開物品係屬何人所有乙端，
卻未明白認定，詳細記載（見原判決第二頁第二九行至第三頁第
十七行），理由內復未說明所憑以認定之依據，其理由說明自失
所依據。(二)、原判決事實認定甲○○係於泰國曼谷「皇家飯店」
房間內，收到扣案以上揭紙盒包裝之白色粉末，經以電話與王凱
杰確認後，才知所受託攜帶者為海洛因（見原判決第二頁第二七
至二九行、第三頁第十七至二三行）乙情。然於理由欄先則引述
甲○○於警詢之供述，謂其係於受招待前往泰國之前，即知要攜
帶上開物品（即扣案之海洛因）入境，並可獲得新台幣二十萬元
報酬等語（見原判決第十頁第二二至二五行），似認甲○○於出
發前即已知悉所受託運輸者為海洛因。但原判決理由繼又載稱「
然如前述，被告甲○○係於收到上開物品後，經以電話與王凱杰
確認後，才知所受託攜帶者為海洛因，其出發時自不知道要帶回
台灣的物品是毒品」（見原判決第十四頁第二五至二八行）等詞
，似又認定甲○○係於取得受託攜帶物品，經電話確認後，方知
悉受託物為海洛因，其事實之記載與理由之說明未盡相符，且理
由前後論述亦互為齟齬，併有判決理由矛盾之違誤。(三)、刑事審
判旨在實現刑罰權之分配正義，故法院對於有罪被告之科刑，應
符合罪刑相當之原則，使輕重得宜，罰當其罪，此所以刑法第五
十七條明定科刑時，除應以行為人之責任為基礎，並審酌一切情
狀，尤應注意該條所列十款事項，以為科刑輕重之標準，並賦予
法院裁量權。是科刑判決時，法院依上揭規定所審酌之事項，自
應於判決理由內具體加以說明，方足為判斷量刑當否之準據。原
判決理由係以上訴人等二人均貪圖運輸毒品之報酬，竟甘受王凱
杰之指使而私運第一級毒品來台，雖尚未流入市面即為調查局查
獲，然其二人私運之數量分別合計淨重二五二四點八九公克、二
三二二點八三公克，數量頗鉅，如流入市面，將加速毒品泛濫，
渠等為私利罔顧國人健康之作法等一切情狀，乃量處甲○○無期
徒刑及處乙○○有期徒刑十五年。然原判決就刑法第五十七條所
列十款量刑時應行審酌之事項，除上開所述上訴人等二人之犯罪
目的意在得財及渠等行為所生危害程度外，另關於上訴人等之智
識程度、犯後態度等情狀，則未一併說明其具體之審酌情形，致
其量刑是否妥適，無從據以判斷，尚嫌理由欠備。以上或係上訴
人等上訴意旨所指摘，或為本院得依職權調查之事項，應認有撤
銷原判決發回更審之原因。至行動電話晶片卡乃電信公司於出租
門號時，附帶提供予消費者為使用介面，則其所有權歸屬似應視
雙方所訂服務契約內容而定，未可一概而論。原審對此未予查明
，遽以行動電話晶片卡非申請使用者所有，而未予宣告沒收，尚
嫌速斷，附此敘明。
據上論結，應依刑事訴訟法第三百九十七條、第四百零一條，判
決如主文。
中    華    民    國  九十七  年    三    月  二十七  日
                      最高法院刑事第十庭
                          審判長法官  洪  文  章
                                法官  王  居  財
                                法官  郭  毓  洲
                                法官  黃  梅  月
                                法官  邱  同  印
      本件正本證明與原本無異
                                      書  記  官
中    華    民    國  九十七  年    三    月  三十一  日
                                                      Ｑ


司法院資訊處製作；財團法人民間司法改革基金會備份。
